【裁判字號】    88,訴,959
【裁判日期】    890120
【裁判案由】    損害賠償
【裁判全文】
臺灣嘉義地方法院民事判決  八十八年訴字第九五九號
    原      告  甲○○
    被      告  丁○○
                戊○
                乙○○
                丙○○
右當事人間請求損害賠償事件，本院判決如左：
    主      文
被告應連帶給付原告新台幣貳拾萬捌仟肆佰參拾壹元，及自民國八十八年十月三日起
至清償日止按年息百分之五計算之利息。
原告其餘之訴駁回。
訴訟費用由被告連帶負擔百分之三十四；餘由原告負擔。
本判決第一項於原告以新台幣柒萬元為被告供擔保後，得假執行。
原告其餘假執行之聲請駁回。
      事      實
甲、原告方面：
  一、聲明：被告應連帶給付原告新台幣（下同）六十萬元，及各自起訴狀繕本送達
            被告之翌日起至清償日止，按年息百分之五計算之利息，並願供擔保請
            准為假執行之宣告。
  二、陳述：
      (一)被告於民國八十八年三月六日十七時四十分許共同毆打原告，致原告受有頭
        皮撕裂傷、挫傷、右耳撕裂傷、前臂及左手腕淺翻挫傷、腦震盪、左肩及左
        前臂挫傷。被告上開傷害行為業經本院八十八年度易字第一００六號及台灣
        高等法院台南分院八十八年度上易字第二一六一號各判處拘役五十日，如易
        科罰金，以三百元（銀元）折算一日確定。
      (二)爰請求被告連帶賠償原告精神慰撫金六十萬元。
乙、被告方面：
  一、聲明：請求駁回原告之訴及假執行之聲請。
  二、陳述：被告乙○○自認有自原告處搶下筍刀柄，惟巳交予警察，並無毆打原告
            ，且原告尚欠伊汽車修理費八千零五十元，爰主張抵銷之；被告丙○○
            自認當時看到伊母親即被告戊○被原告打昏在地，伊有拿起棍子要打原
            告，但還未打。
      理      由
一、原告起訴主張：被告於民國八十八年三月六日十七時四十分許共同毆打原告，致
    原告受有頭皮撕裂傷、挫傷、右耳撕裂傷、前臂及左手腕淺翻挫傷、腦震盪、左
    肩及左前臂挫傷。原告因前開傷害，受有相當於六十萬元之精神上損害；爰求為
    判命被告應連帶給付原告六十萬元並加給自起訴狀繕本送達被告翌日起至清償日
    止按年息百分之五計算之利息等語。被告乙○○則以：伊有自原告處搶下筍刀柄
    ，惟巳交予警察，並無毆打原告，且原告尚欠伊汽車修理費八千零五十元，爰主
    張抵銷之；被告丙○○則以：當時伊看到伊母親即被告戊○被原告打昏在地，伊
    有拿起棍子要打原告，但還未打云云，資為抗辯。
二、經查，被告丁○○於民國八十八年三月六日十七時四十分許帶同其妻即被告戊○
    、其子即被告丙○○至嘉義縣大林鎮過溪里崎頭七五號原告住處與渠理論，為何
    拖欠車修理費不還，雙方一言不合遂起爭執，被告丁○○、戊○、丙○○與原告
    分持棍棒及磚頭互毆。被告乙○○聞訊後亦趕至上址，與被告丁○○、戊○及丙○○共同毆打原告，致原告受有頭皮撕裂傷、挫傷、右耳撕裂傷、前臂及左手腕
    淺翻挫傷、腦震盪、左肩及左前臂挫傷等情，已據被告戊○於警訊中自承「．．
    ．於是我與我丈夫及甲○○三人便胡亂拉址互打一會兒．．．」等語，可見事發
    當時，原告、被告丁○○、戊○確有相互毆打之事實無訛。又被告丙○○亦自承
    當時其亦有拿棍子，核與證人李蘇採玉於刑事審查中證述「．．．我叫甲○○不
    要出去，出去一會打起來，甲○○還是出去，就打起來了，甲○○還被壓在下面
    」等語（見八十八年度易字第一００六號刑案卷第二十七頁），可見被告丙○○
    應有毆打原告無疑。另被告乙○○於本院訊問時，亦不否認，伊有自原告處搶下
    筍刀柄，揆諸當時原告正與被告乙○○之父母即被告丁○○、戊○及兄長即丙○○相互毆打，則若無相當之扭打，被告乙○○豈能輕易自原告手中搶下筍刀柄？
    況被告乙○○亦不否認有叫證人李蘇採玉不要靠近，不然被打到就倒霉云云，亦
    與證人李蘇採玉於刑事審查中之證述相符，由此可見被告乙○○亦有毆打原告灼
    然，是被告乙○○、丙○○上開所辯不足採認。
二、按因故意或過失，不法侵害他人之權利者，負損害賠償責任。數人共同不法侵害
    他人之權利者，連帶負損害賠償責任，不能知其中熟為加害人者，亦同。又不法
    侵害他人之身體、健康、名譽或自由者，被害人雖非財產上之損害，亦得請求賠
    償相當之金額」，民法第一百八十四條第一項前段、第一百八十五條第一項及第
    一百九十五條第一項前段分別定有明文。依前開說明，被告前該傷害行徑已構成
    故意共同侵權行為，自應連帶負損害賠償責任。茲就原告請求被告連帶賠償精神
    上慰撫金，本院爰審酌兩造之身份、地位及經濟狀況，並考量原告所受傷害之程
    度，認二十萬九千二百三十六元已足以慰撫原告所受精神上之痛苦。是原告請求
    被告連帶賠償精神慰撫金於二十萬九千二百三十六元之範圍內，為有理由，應予
    准許，逾越前開範圍之請求，尚難認為有理由，不應准許。
三、次按民法第三百三十四條前段規定，二人互負債務，而其給付種類相同，並均屆
    清償期者，各得以其債務，與他方之債務，互相抵銷。被告乙○○主張以被告積
    欠其汽車修理費八千零五十元抵銷等語。經查，被告乙○○主張汽車修理費八千
    零五十元，並提出估價單明細表乙紙為證。依民法第一百九十六條請求賠償物被
    毀損所減少之價額，得以修復費為標準，但以必要者為限，亦即修理材料以新品
    換舊品應予折舊。（最高法院七十三年度台上字第一五七四號判決、最高法院七
    十七年度第九次民庭會議決議可資參照）。經查，被告乙○○汽車修理換發之新
    品零件，其價額計八千零五十元，有估價單可證，依前開規定，則應扣除使用年
    限之折舊始謂允當。查被告乙○○之系爭車輛為自用小客車，出廠年月七十九年
    五月，至八十八年一月被撞受損巳使用八年八月，依行政院所頒「固定資產耐用
    年數表」及「固定資產折舊率表」之規定，自用小客車之耐用年數為五年。依定
    率遞減法每年折舊千分之三六九計算之，再予折舊計算後，使用八年後僅餘殘值
    二百零三元。即第一年折舊額８０５０×０．３６９＝２９７０，殘值0000
    －0000＝５０８０。
    第二年折舊額５０８０×０．３６９＝１８７５，
    殘值0000－0000＝３２０５，
    第八年折舊額３２１×０．３６９＝１１８，殘值３２１－１１８＝２０３其第
    八年之折舊計算後僅餘殘值二百零三元，惟採用定率遞減法計算折舊者，其殘值
    之計算，依所得稅法第五十四條第三項規定，應仍該固定資產總價十分之一為合
    度，即各年度之折舊額應提列至殘價等於原取得成本十分之一為限，是系爭車輛
    零件受損部分扣除折舊後，其殘值巳逾該零件原額成十分之九，本應以原額八千
    零五十元之十分之一即八百零五元為其系爭車輛零件受損害額。是被告乙○○於
    此範圍內請求抵銷為有理由。是原告基於共同侵權行為損害賠償之法律關係，請
    求被告連帶賠償原告十萬元；惟被告乙○○以原告積欠之汽車修理費八百零五元
    主張抵銷，經抵銷後，被告尚應連帶給付原告二十萬八千四百三十一元（000
    000－000＝２０８４３１），及自起訴狀送達翌日即八十八年十月三日起
    至清償日止之法定遲延利息，洵屬有據，應予准許。逾此範圍所為之請求，為無
    理由，應予駁回。
四、原告陳明願供擔保，聲請宣告假執行，經核原告勝訴部分，核無不合，爰酌定相
    當之擔保金額宣告之；原告其餘假執行之聲請，因訴之駁回而失所依據，不予准
    許。
五、本件事巳臻明確，兩造所為之其他主張，陳述並所提之證據，經審酌後，認均與
    本件之結論無礙，故不再一一論述，併予敘明。
六、據上論斷：原告之訴為一部有理由，一部無理由，並依民事訴訟法第七十九條、
    第三百九十條第二項，判決如主文。
中      華      民      國    八十九    年      一      月     二十     日
~B臺灣嘉義地方法院民事庭
~B    法  官  林淑鳳
右為正本，係照原本作成。
如對本判決上訴須於判決送達後廿日內向本院提出上訴狀
中      華      民      國    八十九    年      一      月     三十一   日
~B    書記官  楊福源


司法院資訊處製作；財團法人民間司法改革基金會備份。
